臺灣彰化地方法院民事判決　九十三年度訴字第七四一號
　　原　　　告　甲○○
　　被　　　告　乙○○
右當事人間請求損害賠償事件，本院於民國九十四年三月二十四日言詞辯論終結，判
決如左：
    主      文
被告應給付原告新臺幣肆拾萬肆仟肆佰捌拾肆元及自民國九十三年十月十四日起至
清償日止按週年利率百分之五計算之利息。
原告其餘之訴駁回。
訴訟費用由被告負擔百分之三十七；餘由原告負擔。
本判決原告勝訴部分得假執行。但被告如於假執行程序之執行標的物拍定、變賣或物
之交付前以新台幣肆拾萬肆仟肆佰捌拾肆元為原告預供擔保後，得免為假執行。
原告其餘假執行之聲請駁回。
    事實及理由
一、原告起訴聲明：被告應給付原告新臺幣（下同）一百十七萬七千五百二十七元及
    自起訴狀繕本送達翌日起至清償日止，按年息百分之五計算之利息。並願供擔保
    請准宣告假執行。其主張要旨略以：原告於民國九十三年四月二十日上午七時十
    五分許，騎乘牌照號碼ＫＭＤ０６９號機車行經彰化縣埔心鄉○○村○○○路二
    ○八號旁（柳分六十一電線桿前），因被告駕駛牌照號碼ＰＫ２９６１號自用小
    客車突然變換車道，而自側面撞擊原告倒地，致使原告受左股骨幹骨折、左髖骨
    折脫臼、身體多處擦傷等傷害。被告因過失不法侵害原告致受傷害，已構成民法
    第一百八十四條、第一百九十一條之二之侵權行為，爰訴請被告賠償損害如下：
    (1)醫藥費用：原告已支出醫療費用計四萬五千三百四十六元，而因原告左髖骨有
    壞死現象，經醫生診斷須進行人工關節置換術，尚需十萬元，合計十四萬五千三
    百四十六元。(2)看護費用：原告受傷住院一個月，皆由配偶黃田看護，日後施行
    人工關節手術後，須療養四個月，亦需黃田看護，以黃田每月薪資四萬二千六百
    元計算，前後五個月之看護費用損害共計二十一萬三千元。(3)未能工作之損失：
    原告自交通事故發生當日起至裝置人工關節調養完畢，原告將有十三個月未能工
    作，以每月薪資三萬九千九百三十七元計算，損失共計五十一萬九千一百八十一
    元。(4)精神慰撫金：原告因本件交通事故，在肉體及精神上均受有重大痛苦，且
    甚有跛行之可能，乃請求精神慰撫金三十萬元等語。
二、被告則聲明駁回原告之訴。如受不利判決，願供擔保請准宣告免假執行。其抗辯
    要旨略稱：原告因本件交通事故僅致左股骨幹骨折、左髖骨折脫臼及身體多處擦
    傷，身體其餘器官並未受到任何傷害，除行走較不便外，既無生命危險或產生併
    發症之虞，生活亦未到達無法自理之程度，故在醫療上僅施以醫藥診治即可復原
    ，顯無需專人全天候看護照顧之必要。又本件交通事故係由於原告不遵守交通安
    全規則車速過快並超過道路中心線行車所引起，原告亦應負擔交通事故肇事責任
    。因此，被告對原告主張之醫療費用、看護費用、未能工作之損害及精神慰撫金
    各項請求均認為過高。況國泰世紀產物保險股份有限公司（以下簡稱國泰保險公
    司）關於強制險部分已賠償原告六萬九千八百七十三元，亦應扣除。被告與其配
    偶原一同從事製作鐵窗之工作，現已無繼續工作，且被告尚有四個小孩，均以半
    工半讀自力更生等語。
三、原告主張被告於前開時、地駕駛自用小客車不慎撞擊原告所騎乘之重機車，致使
    原告受有左股骨幹骨折、左髖骨折脫臼、身體多處擦傷等傷害，已據其提出行政
    院衛生署彰化醫院診斷證明書、彰化縣警察局道路交通事故當事人登記聯單為憑
    ，復經本院函彰化縣警察局溪湖分局調取兩造之談話筆錄、道路交通事故調查報
    告表(一)、(二)、道路交通事故現場圖及現場照片八張附卷可憑，並調取本院九十三
    年度交易字第一五二號刑事案件全部卷證及該案刑事判決核閱屬實，被告就其行
    車過失致使原告受傷乙節，亦不爭執，堪信原告此部分之主張真正。惟按汽車除
    行駛於單行道或指定行駛於左側車道外，在未劃標線之道路，應靠右行駛；且汽
    車交會時，相互之間隔不得少於半公尺，道路交通安全規則第九十五條第一項及
    第一百條第五款分別定有明文。經查：兩造肇事地點係在彰化縣埔心鄉○○村○
    ○○路二０八號（油柳分六一電幹）前，該處道路為一未劃分快慢車道之鄉道○
    路寬僅四點五公尺，且呈彎弧狀，被告係駕駛自用小客車由南往北方向行駛，而
    原告則騎乘重型機車自北往南方向前進；再肇事後被告之自小客車呈右斜方向停
    止，其左前角距左側路邊二公尺（距右側路邊二點五公尺），碰撞後掉落物（落
    土、碎片）落於自小客車前方附近，在自小客車左前大燈位置軌跡中，距離左側
    路邊約一點七公尺等事實，有前揭道路交通事故調查報告表、現場圖及現場照片
    在卷可稽。足認兩車應係於會車時發生碰撞且撞擊點應位於道路中央附近，顯見
    兩造行經肇事地點之路段，均未靠右，而偏近道路中央行駛，致會車時互未保持
    安全間隔，致發生擦撞。是兩造疏未注意靠右行駛及保持安全間隔以致肇事，應
    同為本件交通事故之肇事原因。又本件交通事故經本院刑事庭囑託臺灣省彰化縣
    車輛行車事故鑑定委員會及臺灣省車輛行車事故覆議鑑定委員會鑑定結果，亦為
    相同之認定，有臺灣省彰化縣車輛行車事故鑑定委員會彰鑑字第九三○七二五號
    鑑定意見書及臺灣省車輛行車事故覆議鑑定委員會九十四年二月一日府覆議字第
    ○九三○一○一三三○號函可參。是本件交通事故兩造應各負擔百分之五十之過
    失責任，則原告主張被告應就本件交通事故負過失損害賠償責任，固屬有據，但
    被告抗辯原告就本件交通事故之發生與有過失乙節，亦堪予採取。
四、按因故意或過失，不法侵害他人之權利者，負損害賠償責任；再者，不法侵害他
    人之身體或健康者，對於被害人因此喪失或減少勞動能力或增加生活上之需要時
    ，應負損害賠償責任；又不法侵害他人之身體、健康．．．被害人雖非財產上之
    損害，亦得請求賠償相當之金額。民法第一百八十四條第一項前段、第一百九十
    三條第一項、第一百九十五條第一項分別定有明文。本件原告確因上開交通事故
    而受傷害，故被告之過失行為與原告所受之損害間即有相當因果關係，則原告請
    求被告應負過失侵權行為之損害賠償責任，於法即無不合。次按當事人已證明受
    有損害而不能證明其數額或證明顯有重大困難者，法院應審酌一切情況，依所得
    心證定其數額，民事訴訟法第二百二十二條第二項定有明文。再者，侵權行為賠
    償之標準，法院應依職權調查被害人實際上損害如何，以定其數額之多寡，最高
    法院十八年上字第二一七０號著有判例可資參照。茲審酌原告各項請求金額如次
    ：（一）醫療費部分：原告主張其支出醫療費用共四萬五千三百四十六元，及因
    左髖骨壞死須進行人工關節置換術，需費用十萬元，共十四萬五千三百四十六元
    ，固據其提出行政院衛生署彰化醫院出具之住院收據、門診費用證明書及診斷證
    明書為證。而被告則抗辯：其中之套房費共二萬八千一百八十五元，並非醫療上
    之必須費用，不得請求；而十萬元之人工關節置換術因尚未支出，並無發生損害
    可言等語。查原告所主張之病房費二萬八千一百八十五元部分，係因原告所住者
    非一般健保給付之病房，而須自行負擔部分健保給付額以外之套房病房費，此為
    兩造所不爭，原告雖陳稱：原告因係婦女，受傷無法穿著隱密衣褲，而住套房等
    語，惟衡之被害人所受之傷勢，在治療上以住普通病房即已足，其因個人原因考
    慮，並非因醫療需要，經醫師指示，捨健保給付之病房不住，而住入超等病房，
    而須自行擔保之病房費用，核非必要費用，自應予以扣除。至於原告置換人工關
    節所需費用十萬元部分，已據原告提出行政院衛生署彰化醫院九十三年七月五日
    出具之診斷證明書為憑，稽其上已載稱：「左髖有壞死現象，半年後必須再行人
    工關節置換術，費用需十萬，且可能跛行」等語，則原告此部分之損害已發生，
    其請求即屬有據，堪予採取。是原告就本項目之請求，應以十一萬七千一百六十
    一元為適當。（二）看護費用部分：原告主張其受傷住院住院一個月，皆由丈夫
    黃田照料，日後進行人工關節置換術後，亦須在家療養四個月，按黃田當時之月
    薪四萬二千六百元計算，合計二十一萬三千元等語；被告則抗辯：原告除左腳骨
    折外，其餘身體器官並未受到傷害，未達到達無法自理之程度，故原告手術後請
    求由其丈夫看護，並不實在等語。查原告因本件交通事故受有左股骨幹骨折、左
    髖骨折脫臼、身體多處擦傷等傷害，於九十三年四月二十日就診住院，而於同年
    五月二十日出院，住院期間皆由家人照顧，且置換人工關節後，須在家療養四個
    月，需要專人照顧看顧及協助行走等情，業據行政院衛生署彰化醫院診斷證明在
    卷，有診斷證明書附卷可憑，則原告主張其受傷須由專人看護五個月一節，應屬
    有據。又按因受傷而由親屬代為照顧傷者之起居，固係基於親情，但親屬看護所
    付出之勞力，並非不能評價為金錢，只因兩者身分關係密切而免除支付義務，此
    種親屬基於身分關係之恩惠，自不能加惠於加害人。故由親屬看護時，雖無現實
    看護費之支付，但應衡量及比照僱用職業護士看護情形，認被害人受有相當於看
    護費之損害，得向加害請求賠償，乃現今實務上所採之見解，亦較符公平正義原
    則（最高法院八十八年度台上字第一八二七號判決意旨參照）。又衡之原告丈夫
    固非專業護理人員，但原告受傷住院當月及施行置換關節手術當月共二個月期間
    ，生活起居全然不能自理，看護者日夜隨侍照料，備極辛勞，此期間內每日相當
    於一千五百元之看護費損害，衡情論理，應屬適當；至於置換人工關節手術後第
    二個月起至第四個月止之療養期間，所需照料程度已漸趨寬緩，則每日相當於一
    千元之看護費損害為合理。則原告此項目之請求，在十八萬元範圍內（計算式：
    1,500×30×2+1,000×30×3=180,000），於法理自屬相當，應予准許。逾此部
    分之請求，不應准許。（三）不能工作之損失部分：查原告自九十三年四月二十
    日受骨折等傷害，於當日住院治療，而於同年五月二十日出院療養，須於半年後
    再施行人工關節手術，手術後須療養四個月等情，已詳如前述，則原告請求自受
    傷時起算共十三個月不能從事工作之損失，自無不當。查原告主張其於交通事故
    發生前，係受僱於金紘營造股份有限公司從事鐵工，月薪三萬九千九百三十七元
    等情，已據其提出薪資袋及工作證影本為憑。衡之原告係從事鐵工，扣除假日不
    工作之日數，月薪三萬餘元，堪認合理。惟上揭之月薪三萬九千九百三十七元，
    係包括原告於當月之臨時加班費一百八十七元在內，其實際月薪自應扣除此部分
    加班費，始符公允。故依原告受傷當時之身體狀況及工作能力，應以每月三萬九
    千七百五十元（日薪一千三百二十五元）計算其勞動能力之損害為允當。按被告
    自受原告起訴狀繕本翌日起，即應負遲延給付之利息，則原告自九十三年四月二
    十日起至本件原告起訴狀繕本送達翌日（九十三年十月十四日）前一日即同月十
    三日止，計五個月又二十四日之不能工作損失共為二十三萬三千五百五十元（計
    算式：39,750×5+1,325×24=230,550）。另自九十三年十月十四日起算七個月
    又六日之不能工作損失，因此部分損失係在原告之起訴繕本送達後始到期，但已
    准原告請求命被告期前給付遲延利息，自應依霍夫曼計算方法，扣除中間利息，
    共為二十八萬一千零三元【計算公式：１、七個月工作損失部分：〔39,750×
    6.00000000（提前七個月給付之利息係數）=273,707（元以下四捨五入）〕；２
    、六日工作損失部分：〔（39,750×7.00000000）-（39,750×6.00000000）×
    0.2）=7,296〕；３、七個月又六日之失損失：273,707 +7,296=281,003】。故
    原告因受傷不能工作之損害合計五十一萬一千五百五十三元（230,550 +281,003
    =511,553）。（四）精神慰撫金部分：本院審酌兩造之身分、地位及經濟能力、
    原告身體傷害之程度等一切情狀，認原告請求被告應賠償精神上非財產損害以二
    十萬元為適當。（五）綜上，原告上開四項損害之請求金額合計為一百萬八千七
    百十四元（117,161＋180,000＋511,553＋200,000＝1,008,714）。
六、另按損害之發生或擴大，被害人與有過失者，法院得減輕賠償金額或免除之，為
    民法第二百十七條第一項明文規定。本件交通事故之發生，審酌兩造過失之情節
    ，認應各負擔百分之五十之過失責任為允當，已如前述。是原告上開得請求之金
    額，經過失相抵結果，減輕被告過失責任後，其得請求被告賠償之金額，自應為
    上開一百萬八千七百十四元之百分之五十即五十萬四千三百五十七元。惟依強制
    汽車責任保險法第三十條之規定，保險人依本法規定給付之保險金，視為加害人
    或被保險人損害賠償金額之一部分；加害人或被保險人受賠償請求時，得扣除之
    。查原告因本件交通事故已自國泰保險公司領取強制汽車責任險保險金六萬九千
    八百七十三元，為兩造不爭執，復有國泰保險公司製具之賠款通知書在卷可憑。
    則原告上開得請求被告賠償之損害金額扣除已受領之保險金後，應為四十三萬四
    千四百八十四元。從而，原告基於侵權行為之損害賠償請求權，請求被告賠償四
    十三萬四千四百八十四元及自起訴狀繕本送達之翌日即九十三年十月十四日起至
    清償日止，按年息百分之五計算之遲延利息，核屬正當，應予准許。逾此部分所
    為之請求，為無理由，應予駁回。
七、本判決原告勝訴部分所命被告給付之金額並未逾五十萬元，自應依民事訴訟法第
    三百八十九條第一項第五款之規定，依職權宣告假執行。但被告陳明願供擔保聲
    請免為假執行，核與法律規定相符，爰酌定相當擔保金額准許之；至於原告敗訴
    部分，其假執行之聲請，即因訴之駁回而失所依附，應併駁回之。
據上論結，本件原告之訴為一部有理由，一部無理由，依民事訴訟法第七十九條、第
三百八十九第一項第五款、第三百九十二條第二項，判決如主文。
中　　　華　　　民　　　國　　九十四　　年　　　四　　　月　　　七　　　日
                                    民事第一庭
~B法　　　官　蔡紹良
右為正本係照原本作成。
如對本判決上訴，應於判決送達後二十日內向本院提出上訴狀。
~B法院書記官　田慧賢
中　　　華　　　民　　　國　　九十四　　年　　　四　　　月　　　七　　　日
